臺灣高等法院臺中分院刑事判決
109年度上訴字第2070號
上  訴  人  臺灣南投地方檢察署檢察官
被      告  賴信嘉




上列上訴人因被告違反毒品危害防制條例案件，不服臺灣南投地
方法院109年度審訴字第169號中華民國109年7月27日第一審判決
（起訴案號：臺灣南投地方檢察署108年度毒偵字第957號），提
起上訴，本院判決如下：
    主      文
原判決撤銷。
甲○○施用第一級毒品，累犯，免刑。
    事實及理由
壹、犯罪事實：
  甲○○前於民國98年間，因施用毒品案件，經依臺灣南投地方
    法院裁定送執行觀察、勒戒後，認無繼續施用毒品之傾向，
    於98年5月19日執行完畢釋放出所，並由臺灣南投地方檢察
    署檢察官以98年度毒偵字第414號為不起訴處分確定。猶不
    知戒斷毒癮，基於施用第一級毒品海洛因及第二級毒品甲基
    安非他命之犯意，於108年10月3日7時45分許，在南投縣南
    投市南陽路與華陽路口，以將第一級毒品海洛因及第二級毒
    品甲基安非他命混合加水稀釋後置於針筒，再注射至靜脈之
    方式及置於玻璃球吸食器燒烤後，吸食煙霧之方式，施用第
    一級毒品海洛因及第二級毒品甲基安非他命共1次。嗣經警
    於108年10月5日20時20分許，持臺灣南投地方檢察署檢察官
    核發之鑑定許可書採集其尿液送檢驗，結果呈可待因、嗎啡
    及甲基安非他命陽性反應，而查悉上情。
  案經南投縣政府警察局中興分局報告臺灣南投地方檢察署檢
    察官偵查起訴。
貳、認定犯罪事實所憑證據及理由：
  證據能力部分：
    ㈠刑事訴訟法第159條之5規定：「被告以外之人於審判外之
      陳述，雖不符前四條之規定，而經當事人於審判程序同意
      作為證據，法院審酌該言詞陳述或書面陳述作成時之情況
      ，認為適當者，亦得為證據。」、「當事人、代理人或辯
      護人於法院調查證據時，知有第159條第1項不得為證據之
      情形，而未於言詞辯論終結前聲明異議者，視為有前項之
      同意。」其立法意旨在於傳聞證據未經當事人之反對詰問
      予以核實，原則上先予排除，惟若當事人已放棄詰問或未
      聲明異議，基於證據資料愈豐富，愈有助於真實發現之理
      念，且強化言詞辯論原則，法院自可承認該傳聞證據例外
      擁有證據能力。經查，以下本案所引用被告以外之人於審
      判外之言詞或書面陳述之證據能力，檢察官、被告甲○○未
      於言詞辯論終結前爭執或聲明異議（見本院卷第312至314
      頁）。本院審酌前開證據作成或取得狀況，均無非法或不
      當取證之情事，亦無顯不可信之情況，且與待證事實具有
      關連性，故認為適當而皆得作為證據。是前開證據，依刑
      事訴訟法第159條之5規定，均具有證據能力。
    ㈡刑事訴訟法第159條至第159條之5有關傳聞法則之規定，乃
      對於被告以外之人於審判外之言詞或書面陳述所為之規範
      ；至非供述證據之書證及物證，其中書證部分若以該書面
      證據本身物體之存在或不存在作為證據者，係屬物證，性
      質上並非供述證據，應無傳聞法則規定之適用，如該非供
      述證據非出於違法取得，即不能謂其無證據能力。經查，
      本判決下列所引用之非供述證據，檢察官、被告亦未爭執
      其證據能力，且查無違法取得之情形，並與本案待證事實
      具有關連性，本院認亦得作為證據。
  得心證之理由：
　　上開犯罪事實業據被告於警詢、偵訊、原審及本院審理時坦
    承不諱，並有臺灣南投地方檢察署檢察官核發之鑑定許可書
    、勘察採證同意書、中山醫學大學附設醫院檢驗科藥物檢測
    中心於108年10月18日出具之實驗編號0000000號尿液檢驗報
    告、南投縣政府警察局毒品案件尿液送驗代碼表各1份附卷
    供參，足認被告之自白與事實相符，其施用第一、二級毒品
    之犯行，堪予認定，應依法論科。
參、論罪科刑之理由：
  核被告所為，係犯毒品危害防制條例第10條第1項之施用第一
    級毒品罪及同條第2項之施用第二級毒品罪。其持有第二級
    毒品甲基安非他命及第一級毒品海洛因及低度行為，分別為
    施用甲基安非他命及海洛因之高度行為所吸收，均不另論罪
    。又被告係以一行為同時觸犯上開2罪，為想像競合犯，依
    刑法第55條想像競合犯之規定從較重之施用第一級毒品罪處
    斷。
  被告前於104年間，因施用第一級毒品案件，經原審以104年
    度審訴字第122號判決判處有期徒刑11月確定；同年間因施
    用第一級毒品案件，經原審以104年度審訴字第322號判決判
    處有期徒刑11月確定；同年間再因施用第一級毒品案件，經
    原審以104年度審訴字第391號判決判處有期徒刑11月確定；
    同年間，另因竊盜案件，經臺灣臺中地方法院以104年度中
    簡字第1646號判決判處有期徒刑3月確定；上揭各案之罪刑
    ，繼經原審以105年度聲字第204號裁定應執行有期徒刑2年3
    月確定。其入監執行後，於106年7月6日縮短刑期假釋出監
    付保護管束。上開假釋嗣遭撤銷，其再度入監執行殘刑6月
    又17日，於107年9月8日執行完畢等情，有臺灣高等法院被
    告前案紀錄表在卷足憑。其受有期徒刑執行完畢後，5年以
    內故意再犯本案有期徒刑以上之本罪，為累犯。
  被告所犯施用第一級毒品罪，本應科以刑罰。惟查：
    ㈠本件被告行為後，毒品危害防制條例第20條第3項於109年1
      月15日修正公布，並新增第35條之1過渡規定，均自109年
      7月15日施行。修正後毒品危害防制條例第20條規定：「(
      第1項未修正)犯第10條之罪者，檢察官應聲請法院裁定，
      或少年法院（地方法院少年法庭）應先裁定，令被告或少
      年入勒戒處所觀察、勒戒，其期間不得逾2月。(第2項未
      修正)觀察、勒戒後，檢察官或少年法院（地方法院少年
      法庭）依據勒戒處所之陳報，認受觀察、勒戒人無繼續施
      用毒品傾向者，應即釋放，並為不起訴之處分或不付審理
      之裁定；認受觀察、勒戒人有繼續施用毒品傾向者，檢察
      官應聲請法院裁定或由少年法院（地方法院少年法庭）裁
      定令入戒治處所強制戒治，其期間為6個月以上，至無繼
      續強制戒治之必要為止。但最長不得逾1年。(第3項修正
      為)依前項規定為觀察、勒戒或強制戒治執行完畢釋放後
      ，3年後再犯第10條之罪者，適用前2項之規定。」修正後
      同條例第35之1條第2款規定：「本條例中華民國108年12
      月17日修正之條文施行前犯第10條之罪之案件，於修正施
      行後，依下列規定處理：…二、審判中之案件，由法院或
      少年法院（地方法院少年法庭）依修正後規定處理；依修
      正後規定應為不起訴處分或不付審理之裁定者，法院或少
      年法院（地方法院少年法庭）應為免刑之判決或不付審理
      之裁定。」修正後同條例第35之1條第2款顯屬刑法第2條
      第1項之特別規定，應優先適用，是依修正後上開規定，
      觀察、勒戒或強制戒治執行完畢釋放後，3年後再犯施用
      第一、二級毒品罪者，應適用觀察、勒戒及強制戒治之規
      定；就修正施行前犯施用第一、二級毒品罪之審判中案件
      ，於修正施行後，法院應依修正後之規定處理；倘係3年
      後再犯之案件，法院應依職權為觀察、勒戒或強制戒治之
      裁定。
    ㈡被告前因施用毒品案件，經法院裁定送觀察、勒戒後，認
      無繼續施用毒品之傾向，於98年5月19日執行完畢釋放出
      所，並由臺灣南投地方檢察署檢察官以98年度毒偵字第41
      4號為不起訴處分確定，有臺灣高等法院被告前案紀錄表1
      在卷可稽（見本院卷第28至52頁），被告本案於108年10
      月3日7時45分許同時施用第一、二級毒品之所為，與觀察
      、勒戒執行完畢出所日（98年5月19日）相距已逾3年。揆
      諸前揭說明，本案應回歸適用觀察、勒戒及強制戒治之規
      定。
    ㈢本院於109年9月7日依前揭說明及規定，依職權裁定令被告
      入勒戒處所觀察、勒戒，其期間不得於2月，有本院109年
      度上訴字第2070號裁定在卷足憑（見本院卷第61至64頁）
      ，嗣被告入所執行後經法務部○○○○○○○○附設勒戒處所評估
      結果，認被告有繼續施用毒品傾向，再經本院以109年度
      上訴字第2070號裁定令入戒治處所強制戒治，並於110年2
      月3日入法務部○○○○○○○○執行強制戒治期間，本院於110年
      5月27日以110年度毒聲字第25號裁定免予繼續執行，而於
      110年5月28日釋放出所等情，有前開本院裁定、臺灣高等
      法院在監在押全國紀錄表、臺灣南投地方法院檢察署110
      年6月15日投檢云法110院戒執5字第1109011647號函附卷
      可參（見本院卷第235至237、277、253至255頁）。是被
      告執行強制戒治成效，已達毒品危害防制條例第20條第2
      項規定強制戒治期滿之標準，依同條例第23條第1項、第3
      5條之1第2款規定，應由本院另為免刑之判決。
  撤銷原判決之理由
　　原判決以被告施用第一級、第二級毒品之犯行事證明確，予
    被告論科，固均非無見。然依109年7月15日修正施行之毒品
    危害防制條例第20條第3項、第35條之1第2款之規定，距最
    近1次觀察、勒戒或強制戒治執行完畢釋放後，3年後再犯該
    條例第10條之罪者，應回歸適用觀察、勒戒及強制戒治之規
    定，觀察、勒戒後，審判中之案件，法院依據勒戒處所之陳
    報，認受觀察、勒戒人無繼續施用毒品傾向者，即應為免刑
    之判決。本件被告由本院依職權裁定令入勒戒處所觀察勒戒
    後，嗣被告入所執行後經法務部○○○○○○○○附設勒戒處所評估
    結果，認被告有繼續施用毒品傾向，再經本院以109年度上
    訴字第2070號裁定令入戒治處所強制戒治，並於110年2月3
    日入法務部○○○○○○○○執行強制戒治期間，本院於110年5月27
    日以110年度毒聲字第25號裁定免予繼續執行，而於110年5
    月28日釋放出所，揆諸首揭說明，即應對被告諭知免刑之判
    決。原判決未及依上開程序處理，自有未合。檢察官上訴意
    旨認被告係於98年5月19日觀察、勒戒執行完畢釋放後，3年
    後再犯施用毒品罪，應再令觀察、勒戒，為有理由，自應由
    本院將原判決撤銷，另諭知被告免刑之判決。
肆、適用之法律：　　
　　依刑事訴訟法第369條第1項前段、第364條、第299條第1項
    但書，毒品危害防制條例第10條第1項、第2項、第35條之1
    第2款（修正後），刑法第11條、第55條、第47條第1項，判
    決如主文。
本案經檢察官林孟賢提起公訴，檢察官陳俊宏提起上訴，檢察官
乙○○到庭執行職務。　　
中　　華　　民　　國　　110 　年　　9 　　月　　 2　　日
            刑事第三庭    審判長法　官  邱  顯  祥
　　　　　　　　　　　　        法　官  李  明  鴻
　　　　　　　　　　　　　      法　官  楊  欣  怡
以上正本證明與原本無異。
如不服本判決應於收受送達後20日內向本院提出上訴書狀，其未
敘述上訴理由者，並得於提起上訴後20日內向本院補提理由書（
均須按他造當事人之人數附繕本）「切勿逕送上級法院」。因疫
情而遲誤不變期間，得向法院聲請回復原狀。

                                書記官  孫  銘  宏
　　　　　　　　　　　　　　　　
中　　華　　民　　國　　110 　年　　9 　　月　　2 　　日
附錄論罪科刑法條：
毒品危害防制條例第10條
施用第一級毒品者，處 6 月以上 5 年以下有期徒刑。
施用第二級毒品者，處 3 年以下有期徒刑。